【裁判字號】    97,訴,25
【裁判日期】    970930
【裁判案由】    偽造文書
【裁判全文】
臺灣新竹地方法院刑事判決                97年度訴字第25號
公  訴  人  臺灣新竹地方法院檢察署檢察官
被      告  甲○○
上列被告因偽造文書等案件，經檢察官提起公訴（96年度撤緩偵
字第95號），本院依簡式審判程序判決如下：
    主  文
甲○○共同犯行使偽造公文書罪，處有期徒刑壹年貳月，減為有
期徒刑柒月。緩刑貳年。偽造之甲○○大千印刷事業有限公司在
職證明書上偽造之「大千印刷事業有限公司」、「黃湘岳」印文
各壹枚及偽造之財政部臺灣省北區國稅局九十三年度綜合所得稅
各類所得資料清單上偽造之「稅務員朱美玉」印文貳枚均沒收之
。
    事  實
一、甲○○與蔣德勝（已死亡，另經臺灣新竹地方法院檢察署為
    不起訴處分）及姓名年籍不詳綽號「張老闆」年約50餘歲之
    成年男子等人，於民國94年10月間某日，在桃園縣某地，基
    於行使偽造公文書、特種文書及意圖為自己不法所有之詐欺
    取財犯意聯絡，由「張老闆」偽造證明甲○○自93年2 月4
    日起即在大千印刷事業有限公司（下簡稱大千印刷公司）任
    職具有特種文書性質之大千印刷公司在職證明書（其上蓋有
    偽造之大千印刷公司印文及偽造之負責人「黃湘岳」印文各
    1 枚）1 份，及偽造甲○○於93年間在大千印刷公司領有薪
    資新臺幣（下同）449999元屬公文書性質之財政部台北市國
    稅局93年度綜合所得稅各類所得資料清單（其上蓋有偽造之
    「稅務員朱美玉」印文1 枚）1 紙，再由甲○○出具身份證
    及健保卡，並填載信用貸款申請書後，由「張老闆」持向台
    北富邦銀行申請貸款，足以生損害於大千印刷事業有限公司
    、台北富邦銀行及財政部國稅局對於稅收管理之正確性，嗣
    經財政部臺北市國稅局政風室查覺有異，而未核貸並函請臺
    灣新竹地方法院檢察署偵辦。
二、案經政部臺北市國稅局政風室函請台灣新竹地方法院檢察署
    檢察官偵查起訴。
    理  由
一、本件被告所犯之行使偽造公文書罪、行使偽造特種文書罪、
    詐欺取財未遂罪，均非死刑、無期徒刑、最輕本刑為3 年以
    上有期徒刑之罪，被告於本院準備程序進行中，就被訴事實
    為有罪之陳述，經本院合議庭認合於刑事訴訟法第273 條之
    1 之規定，裁定進行簡式審判程序，合先敘明。
二、上開事實業據被告甲○○於警詢及本院準備程序暨簡式審判
    審理中坦承不諱，並有偽造之大千印刷事業有限公司在職證
    明書、財政部台北市國稅局93年度綜合所得稅各類所得資料
    清單及正確之財政部台北市國稅局93年度綜合所得稅各類所
    得資料清單、信用貸款申請書等在卷可稽，被告自白有與之
    相符之證據佐之，其自白真實性應足認定之，本件事證明確
    ，被告犯行堪以認定。
三、被告行為後，刑法業於94年1 月7 日修正，於94年2 月2日
    公布，並於95年7 月1 日施行。按行為後法律有變更者，適
    用行為時之法律，但行為後之法律有利於行為人者，適用最
    有利於行為人之法律，修正後即現行刑法第2 條第1 項定有
    明文（此為新舊法比較之準據法）。又按比較新舊法，應就
    罪刑有關之共犯、未遂犯、想像競合犯、牽連犯、連續犯、
    結合犯，以及累犯加重、自首減輕暨其他法定加減原因（如
    身分加減）與加減例等一切情形，本於統一性及整體性原則
    ，綜其全部罪刑之結果而為比較，最高法院95年5 月23日第
    8 次刑庭會議決議可資參照。經查：
（一）刑法第339 條第1 項之詐欺取財罪，其罰金刑之法定刑原
      為得科銀元1 千元以下罰金，依修正後刑法施行法增訂第
      1 條之1規 定：「中華民國九十四年一月七日刑法修正施
      行後，刑法分則編所定罰金之貨幣單位為新臺幣。九十四
      年一月七日刑法修正時，刑法分則編未修正之條文定有罰
      金者，自九十四年一月七日刑法修正施行後，就其所定數
      額提高為三十倍。但七十二年六月二十六日至九十四年一
      月七日新增或修正之條文，就其所定數額提高為三倍」，
      及刑法第33條第5 款修正為：「主刑之種類如下：五、罰
      金：新臺幣一千元以上，以百元計算之」等規定觀之，依
      修正後之法律，上開罪名所得科處之罰金刑最高額為新臺
      幣3 萬元，最低額為新臺幣1 千元。然依被告行為時即修
      正前刑法第33條第5 款規定之罰金最低額為銀元1 元，並
      提高10倍計算，前開罰金刑，最高額為銀元1 萬元，最低
      額為銀元10元，若換算為新臺幣，最高額雖與新法同為新
      臺幣3萬 元，然最低額僅為新臺幣30元，則經為新舊法比
      較後，修正後之新法規定並未較有利於被告。
（二）刑法第28條原規定：「二人以上共同實施犯罪之行為者，
      皆為正犯。」。修正後，刑法第28條改為：「二人以上共
      同實行犯罪之行為者，皆為正犯。」。故刑法關於共同正
      犯之規定，僅將原「實施」改規定為「實行」，雖修正後
      「實行」之文義似有限縮共同正犯成立範圍，惟該法條立
      法理由明文包含共謀共同正犯在內，則修正前後成立共同
      正犯之範圍相同，對被告即無利或不利可言。
（三）又修正前刑法第26條未遂犯減輕其刑之規定移列為刑法第
      25 條 ，因無有利、不利情形，即無比較適用之問題，非
      刑法第2 條第1 項規定所指之法律變更，應依一般法律適
      用原則，適用裁判時法（最高法院95年11月7 日第21次刑
      事庭會議紀錄可參）。
（四）被告行為後，刑法第55條後段牽連犯之規定亦於94年1 月
      7 日公布刪除，並於95年7 月1 日施行，此刪除雖非犯罪
      構成要件之變更，但顯已影響行為人刑罰之法律效果，自
      屬法律有變更。被告行為時，其等所涉詐欺取財未遂、行
      使偽造公文書等2 罪，僅須從一重之1 罪論處，然依修正
      後法律，被告上開犯行即須數罪併罰，修正後之規定對於
      被告並未較為有利。
（五）被告行為時之刑法第41條第1 項前段規定：「犯最重本刑
      為五年以下有期徒刑以下之刑之罪，而受六個月以下有期
      徒刑或拘役之宣告，因身體、教育、職業、家庭之關係或
      其他正當事由，執行顯有困難者，得以（銀元）一元以上
      三元以下折算一日，易科罰金。」，又被告等2 人行為時
      之易科罰金折算標準，依修正前罰金罰鍰提高標準條例第
      2 條規定（現已刪除），就其原定數額提高為100 倍折算
      1 日，是被告行為時之易科罰金折算標準，應以銀元300
      元折算1 日，經折算為新臺幣後，應以新臺幣900 元折算
      為1 日。惟被告等2人 行為後新法第41條第1 項前段修正
      為：「犯最重本刑為五年以下有期徒刑以下之刑之罪，而
      受六個月以下有期徒刑或拘役之宣告者，得以新臺幣一千
      元、二千元或三千元折算一日，易科罰金。」，比較修正
      前後之易科罰金折算標準，修正後之規定並未較有利於被
      告。
四、核被告甲○○所為，係犯刑法第216 條、第211 條之行使偽
    造公文書罪（行使財政部臺灣省北區國稅局綜合所得稅各類
    所得資料清單部分）、刑法第216 條、第212 條之行使偽造
    特種文書罪（行使在職證明書部分）及刑法第339 條第3 項
    、第1 項之詐欺取財未遂罪。又被告偽造印章、印文，為偽
    造文書之部分行為，而偽造特種文書、偽造公文書之低度行
    為，應各為行使之高度行為所吸收，均不另論罪。被告甲○
    ○與綽號「張老闆」之成年男子間，就上開犯行，有犯意聯
    絡及行為分擔，為共同正犯。又被告行使偽造公文書、行使
    偽造特種文書與詐欺未遂罪間，有目的、手段之關係，應依
    修正前刑法第55條後段規定從一重以行使偽造公文書罪處斷
    。原公訴意旨雖未論及刑法第216 條、第212 條之行使偽造
    特種文書部分，然此部分與起訴部分具有裁判上一罪之關係
    ，故為本院審理範圍，另原公訴意旨贅引刑法第210 條，此
    部分亦據公訴人以補充理由書及當庭更正之，均併此敘明之
    。爰審酌被告因一時失慮觸犯刑法，惟念其素行尚佳，有臺
    灣高等法院被告前案紀錄表在卷可稽，犯後尚知坦承犯行等
    一切情狀，量處如主文所示之刑。又被告行為時間在96年4
    月24日之前，且其所犯之行使偽造公文書（即刑法第216 條
    、第211 條）之罪非屬中華民國九十六年罪犯減刑條例第3
    條所列各款之罪，故得依同條例第2 條第1 項第3 款之規定
    減輕其刑2 分之1 。末查，被告前未曾因故意犯罪受有期徒
    刑以上刑之宣告，有臺灣高等法院被告前案紀錄表1 份在卷
    可查，其因一時失慮，偶罹刑典，經此刑事程序後當知警惕
    ，信無再犯之虞，且被告犯後心生悔意，並於其經濟能力範
    圍捐款財團法人臺灣天主教新竹教區附設私立藍天家園6000
    元，本院認為前開對其所宣告之刑，以暫不執行為適當，爰
    併予宣告緩刑2 年，以勵自新。
五、偽造之甲○○大千印刷事業有限公司在職證明書（已交付予
    臺北富邦商業銀行）上偽造之「大千印刷事業有限公司」、
    「黃湘岳」印文各1 枚及偽造之財政部臺灣省北區國稅局09
    3 年度綜合所得稅各類所得資料清單（已交付予臺北富邦商
    業銀行）上偽造之「稅務員朱美玉」印文2 枚，不問屬於被
    告所有與否，均應依刑法第219 條規定宣告沒收。至偽造「
    大千印刷事業有限公司」、黃湘岳及稅務員朱美玉印章各1
    枚，無證據證明尚存在，另偽造之財政部台北市國稅局93年
    度綜合所得稅各類所得資料清單1 紙及大千印刷事業有限公
    司在職證明書各1 紙業經向台北富邦銀行行使，非被告所有
    ，均不宣告沒收之。
據上論斷，應依刑事訴訟法第273 條之1 第1 項、第299 條第1
項前段，刑法第2 條第1 項前段、第28條、修正前第55條後段、
第216 條、第211 條、第212 條、第219 條、第339 條第1 項、
第3 項、第74第1 項第1 款，刑法施行法第1 條之1 ，中華民國
九十六年罪犯減刑條例第2 條第1 項第3 款、第7 條，判決如主
文。
本案經檢察官王唯怡到庭執行職務。
中    華    民    國    97    年    9     月    30    日
                  刑事第二庭    法  官  李毓華
如不服本判決應於收受本判決後10日內向本院提出上訴書狀，上
訴書狀應敘述具體理由。上訴書狀未敘述上訴理由者，應於上訴
期間屆滿後20日內補提理由書狀於本院 (均須按他造當事人之人
數附繕本 )「切勿逕送上級法院」。
以上正本證明與原本無異。
中    華    民    國    97    年    9     月    30    日
                                書記官  劉怡芳
附錄法條：
刑法第211條：
偽造、變造公文書，足以生損害於公眾或他人者，處1年以上7年
以下有期徒刑。
刑法第212條：
偽造、變造護照、旅券、免許證、特許證及關於品行、能力服務
或其他相類之證書、介紹書，足以生損害於公眾或他人者，處1
年以下有期徒刑、拘役或300元以下罰金。
刑法第216條：
行使第210條至第215條之文書者，依偽造、變造文書或登載不實
事項或使登載不實事項之規定處斷。
刑法第339條第1項：
意圖為自己或第三人不法之所有，以詐術使人將本人或第三人之
物交付者，處五年以下有期徒刑、拘役或科或併科1000元以下罰
金。


司法院資訊處製作；財團法人民間司法改革基金會備份。
